臺灣高等法院臺南分院刑事判決　　　　　　九十一年度上訴字第一八五號　　Ｇ
　　　上　訴　人
　　　即　被　告　丙　○　○
　　　右　一　人
　　　選任辯護人　王　百　治
右上訴人因妨害自由等案件，不服臺灣嘉義地方法院九十一年度訴字第一五二號中華
民國九十一年八月十五日第一審判決（起訴案號：臺灣嘉義地方法院檢察署九十年度
偵字第七三一九號），提起上訴，本院判決如左：
      主      文
上訴駁回。
      事      實
一、乙○○因其所經營位於嘉義縣鹿草鄉下麻村之養殖場，屢遭人竊取飼料達十五次
    之多，乃於深夜埋伏積極捕獲竊賊，以彌補其損失，嗣於民國（下同）九十年八
    月二十七日凌晨二時，有甲○○（所涉本件竊盜罪，業經臺灣嘉義地方法院判處
    有期徒刑三月，如易科罰金，以參佰元折算壹日確定）駕駛Ｙ七─二五九三號自
    小客車，從乙○○所有無人居住之魚場倉庫內，徒手竊取飼料十三包，得手後駕
    車欲離開，為乙○○在嘉義縣鹿草鄉下麻村慈雲宮前，將甲○○所駕駛自小客車
    攔下，甲○○為圖逃離，竟從車上取出柺杖鎖，乙○○不甘示弱，亦持木棍抵擋
    還擊，始將甲○○制服，丙○○及綽號「阿男」不詳姓名年籍之成年男子，於同
    時亦受乙○○以行動電話通知而趕抵現場，詎乙○○為求彌補損失，竟與丙○○
    及「阿男」共同基於剝奪行動自由之犯意聯絡，由丙○○提供預備之空白本票一
    紙，迫使甲○○填寫發票人為甲○○、面額新臺幣（下同）一百二十萬元、發票
    日為九十年八月二十七日之本票一張為賠償金額，使甲○○行無義務之事，並撥
    打電話給甲○○之二姐潘林萍，要求出面解決，非法留置甲○○於該地，而不解
    交司法警察機關，迄於同日凌晨四時許，經潘林萍報警前往處理，始查獲上情。
二、案經被害人甲○○訴由嘉義縣警察局水上分局報請臺灣嘉義地方法院檢察署檢察
    官偵查起訴。
      理      由
一、訊據上訴人即被告乙○○、丙○○二人固不否認有留置甲○○之事實，惟否認有
    何妨害自由之犯行，被告乙○○辯稱：係告訴人甲○○要求不要報警並自願簽立
    本票賠償損失，而「阿男」應係村子裡路過的人，並無控制告訴人自由，自己才
    是受害者云云。丙○○則辯稱：當天純粹係接獲乙○○電話至現場幫忙抓小偷，
    簽本票與報警都是乙○○的事云云。經查，右揭事實，業據告訴人甲○○於警訊
    、偵查、原審及本院審理時指述綦詳，核與證人潘林萍於警訊及偵審中證述之情
    節相符，並有告訴人簽發之面額一百二十萬元、發票日為九十年八月二十七日之
    本票影本一張附卷可佐。被告二人雖以前詞置辯，惟按現行犯不問何人，得逕行
    逮捕之，固為刑事訴訟法第八十八條第一項所規定。但逮捕現行犯，應即送交檢
    察官、司法警察官或司法警察，同法第九十二條第一項亦著有明文。若逮捕之後
    ，不送官究辦，仍難免卻妨害自由之罪責，最高法院三十年上字第二三九三號判
    例要旨可資參照。此次被告乙○○被告訴人偷飼料共十三包一節，業據告訴人及
    被告乙○○陳明在卷，而該飼料每包市價約八百元，惟從八十九年十一月間起共
    失竊十四次共損失一百八十餘萬元等情，亦據乙○○於警訊時供述明確，則本次
    飼料十三包價值共計約一萬餘元，若非被告等人強制告訴人留在現場，並經乙○○要求賠償前此曾被偷竊及此次所受之損失，由丙○○提供空白本票，告訴人當
    不致簽發與查獲數量差距甚多之一百二十萬元面額之本票。參以現場處理警員謝
    鏡錄、賀崇修於原審所為證言，當時係經追問被告等人才告知告訴人偷飼料之事
    ，有訊問筆錄在卷可參，則經證人潘林萍報警，經警至現場處理當時被告二人並
    無報警之意。揆諸前揭判例意旨，被告二人於逮捕現行犯後未即時送交檢察官、
    司法警察官或司法警察處理，仍難免卻妨害自由之罪責。本件事證明確，被告二
    人犯行應依法論科。
二、按刑法第三百零二條之妨害自由罪，係妨害他人自由之概括的規定，故行為人具
    有一定目的，以非法方法剝奪人之行動自由者，除法律別有處罰較重之規定（例
    如略誘及擄人勒贖等罪），應適用各該規定處斷外，如以使人行無義務之事，或
    妨害人行使權利為目的，而其強暴脅迫復已達於剝奪人行動自由之程度，即祇成
    立本罪，不應再依同法第三百零四條論處，最高法院二十九年度上字第二三五九
    號判例意旨可資參照。是核被告丙○○、乙○○所為，均係犯刑法第三百零二條
    第一項之以非法方法剝奪行動自由罪。被告二人與綽號「阿男」之不詳姓名年籍
    之成年男子就前揭犯行，有犯意聯絡及行為分擔，均為共同正犯。
三、原審適用刑法第二十八條、第三百零二條第一項、第四十一條第一項前段、第七
    十四條第一款，罰金罰鍰提高標準條例第一條前段、第二條之規定，並參酌被告
    二人為彌補失竊損失不循正當法律程序，其等犯罪之動機、目的，及剝奪甲○○
    行動自由之時間尚短、所生危害非鉅及犯罪後態度尚佳等一切情狀，分別對被告
    丙○○、乙○○各量處有期徒刑陸月，如易科罰金，均以參佰元折算壹日。又以
    被告丙○○未曾受有期徒刑以上刑之宣告，有臺灣嘉義地方法院檢察署刑案資料
    查註紀錄表、臺灣高等法院被告全國前案紀錄表各一份在卷可參，此次因一時失
    慮，初罹刑典，經此之偵查審判，當知所警惕，信無再犯之虞，而認被告丙○○
    所宣告之刑，以暫不執行為適當，並予宣告緩刑二年，以啟自新。本院經核其認
    事用法，均無不當，量刑亦稱妥適。被告等上訴意旨，猶執前詞，否認犯罪，為
    無理由，應予駁回。
據上論斷，應依刑事訴訟法第三百六十八條，判決如主文。
本案經檢察官楊治宇到庭執行職務。
中    華    民    國      九十一      年      十      月      九        日
                                  臺灣高等法院臺南分院刑事第六庭
                                      審判長法官  楊    明    章
                                            法官  戴    勝    利
                                            法官  顏    基    典
右正本證明與原本無異。
如不服本判決，應於判決送達後十日內向本院提出上訴狀，其未敘述理由者並應於提
出上訴狀後十日內向本院補提理由書（應附繕本)。
                                      法院書記官  呂    嘉    文
中    華    民    國      九十一      年      十      月      十一      日
附錄本判決論罪科刑法條：
刑法第三百零二條第一項：
私行拘禁或以其他非法方法，剝奪人之行動自由者，處五年以下有期徒刑、拘役或三
百元以下罰金。
